高雄高等行政法院判決
　　　　　　　　　　　　 　　　96年度訴字第525號
　　　　　　　　　　　　　　　.
原　　　告　甲○○
訴訟代理人　許佳新　會計師
被　　　告　財政部台灣省南區國稅局
代　表　人　邱政茂　局長
訴訟代理人　丙○○
　　　　　　乙○○
上列當事人間因綜合所得稅事件，原告不服財政部中華民國96年
5月4日台財訴字第09600093850號訴願決定，提起行政訴訟。本
院判決如下：
　　主  文
原告之訴駁回。
訴訟費用由原告負擔。
　　事  實
壹、事實概要：
    緣原告係信合美聯合診所（以下簡稱信合美診所）合夥人，
    91年度綜合所得稅結算申報，原列報該診所收入總額新台幣
    （下同）132,250,714元，費用總額105,533,519元，全年所
    得額26,717,195元，嗣該診所於民國（下同）94年3月18日
    更正申報業務損益計算表，收入總額148,551,383元，費用
    總額118,541,453元，全年所得額30,009,930元，被告乃依
    查得資料核定收入總額148,551,383元，費用總額108,239,7
    61元，全年所得額40,311,622元，並按原告合夥比例16.56
    ％計算，核定其執行業務所得6,675,604元，併課其91年度
    綜合所得稅。原告不服，申請復查，未獲變更，提起訴願，
    亦遭決定駁回，遂提起本件行政訴訟。
貳、兩造聲明：
一、原告未於言詞辯論期日到場，據其所具書狀及準備程序到場
    聲明求為判決：訴願決定及原處分（復查決定含原核定處分
    ）均撤銷。
二、被告聲明求為判決：原告之訴駁回。
參、兩造之爭點：
甲、原告主張之理由：原告未於言詞辯論期日到場，據其所具書
    狀及準備程序到場陳述如下：
一、原告係信合美診所合夥人，91年度綜合所得稅結算申報，列
    報該診所收入總額132,250,714元，費用總額105,533,519元
    ，全年所得額26,717,195元，惟信合美診所因會計人員疏忽
    漏計部分自費收入，乃依稅捐稽徵法第48條之1（原告起訴
    狀誤繕為第48條）之規定，於94年3月18日按被告91年度執
    行業務所得及私人辦理補習班等其他所得書面審核作業要點
    （以下簡稱被告書面審核要點）第2點及第4點之規定，申請
    更正業務損益計算表內之收入總額為148,551,383元，並加
    計利息補繳稅款。
二、被告以信合美診所未能提供帳簿文據為由，而按財政部92年
    1月29日台財稅字第0920450087號令（原告起訴狀誤載為91
    年2月21日台財稅字第0910451052號令）核算信合美診所之
    純益率。但因信合美診所因基於誠實心態，遂按漏報之金額
    自動誠實補報補繳稅款，被告應按其原核定之書面審核純益
    率加以核定，始為適法，若被告採用已核定稅額後再自動補
    報補繳稅款，均通知調帳查核，那以後何人敢自動補報補繳
    稅款，豈不劣幣驅逐良幣，無人敢自動補報補繳稅款。原處
    分及訴願決定未察，遽以駁回原告之復查、訴願，均有違誤
    ，應予撤銷。
乙、被告主張之理由：
一、原告係信合美診所合夥人，91年度綜合所得稅結算申報，列
    報該診所收入總額132,250,714元，費用總額105,533,519元
    ，全年所得額26,717,195元（依被告書面審核純益率標準20
    ％申報），被告初查從其申報數核定，嗣該診所於94年3月1
    8日更正申報業務損益計算表收入總額148,551,383元，費用
    總額118,541,453元，全年所得額30,009,930元，被告以該
    所未能提示帳簿文據供核，乃依其更正申報之業務損益計算
    表、中央健康保險局通報資料及各類所得扣繳暨免扣繳憑單
    ，重行核定收入總額148,551,383元（全民健康保險收入112
    ,323,203元＋部分負擔收入8,403,693元＋掛號收入6,062,1
    00元＋自費收入21,560,056元＋其他收入170,980元＋利息
    收入31,351元），依部頒費用標準計算費用總額108,239,76
    1元｛【（112,323,203元＋8,403,693元＋6,062,100元）
    78％】＋【（21,560,056元＋170,980元）43％】｝，全
    年所得額40,311,622元，並按原告之合夥比例16.56％計算
    ，核定其執行業務所得6,675,604元，合先陳明。
二、被告以95年4月13日南區國稅法二字第0950071027號函請原
    告提示信合美診所91年度之帳簿文據供核，原告卻於95年10
    月19日以說明書表示無法提供，是被告依行為時所得稅法施
    行細則第13條第2項、財政部92年1月29日台財稅字第092045
    0087號令及被告書面審核要點第5點之規定，核定執行業務
    所得6,675,604元，並無不合。
三、另依行為時所得稅法第14條第1項第2類前段及中段規定，執
    行業務者應設置帳簿，詳細記載其業務收支項目，若其未能
    提供證明所得額之帳簿文據，稽徵機關自得照同業一般收費
    及費用標準核定其所得額。是被告為簡化稽徵作業，推行便
    民服務，鼓勵執行業務者等誠實記帳，乃訂定書面審核要點
    ，仍應以依規定設帳記載並取得、給與及保存憑證者始有其
    適用。本件信合美診所雖自動申請更正收入，惟未能提示該
    診所之帳簿文據，是依行為時所得稅法施行細則第13條第2
    項、財政部92年1月29日台財稅字第0920450087號令及被告
    書面審核要點第5點規定，仍應按部頒費用標準核定各合夥
    人之執行業務所得，原告所訴洵不足採。
　　理  由
壹、程序部分：
一、本件被告代表人原為朱正雄，於本院審理中變更為何瑞芳，
    復變更為邱政茂，均經被告新任代表人分別聲明承受訴訟，
    核無不合，應予准許。
二、本件原告經合法通知，無正當理由而未於言詞辯論期日到場
    ，核無行政訴訟法第218條準用民事訴訟法第386條各款所列
    情形，爰依被告之聲請由其一造辯論而為判決。
貳、實體部分：
一、按「個人之綜合所得總額，以其全年左列各類所得合併計算
    之︰‧‧‧第二類︰執行業務所得︰凡執行業務者之業務或
    演技收入，減除業務所房租或折舊、業務上使用器材設備之
    折舊及修理費，或收取代價提供顧客使用之藥品、材料等之
    成本、業務上雇用人員之薪資、執行業務之旅費及其他直接
    必要費用後之餘額為所得額。執行業務者至少應設置日記帳
    一種，詳細記載其業務收支項目；帳簿使用前，並應送主管
    稽徵機關登記驗印。業務支出，應取得確實憑證。憑證及帳
    冊最少應保存五年。」「執行業務者未依法辦理結算申報，
    ，或未依法設帳記載及保存憑證，或未能提供證明所得額之
    帳簿文據者，稽徵機關得照同業一般收費及費用標準核定其
    所得額。」為行為時所得稅法第14條第1項第2類前段、中段
    及同法施行細則第13條第2項所明定。次按「執行業務者未
    依法辦理結算申報，或未依法設帳記載並保存憑證，或未能
    提供證明所得額之帳簿文據者，91年度應依核定收入總額按
    下列標準計算其必要費用：‧‧‧十一、西醫師：（一）全
    民健康保險收入（含掛號費收入與保險對象依全民健康保險
    法第三十三條及第三十五條規定應自行負擔之費用）：78％
    。（二）非屬全民健康保險收入：‧‧‧2.醫療費用收入含
    藥費收入，依下列標準計算：‧‧‧（12）其他科別：43％
    。」為財政部92年1月29日台財稅字第0920450087號令所核
    定。復按「申報或調整適用書面審核者，應依規定設帳記載
    並取得、給與及保存憑證，並依法辦理綜合所得稅結算申報
    及執行業務（其他）所得之損益申報，‧‧‧。」亦為被告
    書面審核要點第5點所規定。查上開令函及書面審核要點，
    分別為財政部本於中央主管機關之地位，及被告本其權責就
    執行業務者未依法辦理結算申報，或未依法設帳記載並保存
    憑證，或未能提供證明所得額之帳簿文據者，應如何調查、
    審核及計算其執行業務所得，所為技術性及細節性事項之規
    範（行政規則），核與所得稅法第14條規定之立法意旨相符
    ，本院自得予以援用。
二、本件原告係信合美診所合夥人，91年度綜合所得稅結算申報
    ，列報該診所收入總額132,250,714元，費用總額105,533,5
    19元，全年所得額26,717,195元，嗣該診所於94年3月18日
    更正申報業務損益計算表，收入總額148,551,383元，費用
    總額118,541,453元，全年所得額30,009,930元，被告乃依
    查得資料核定收入總額148,551,383元，費用總額108,239,7
    61元，全年所得額40,311,622元，並按原告合夥比例16.56
    ％計算，核定其執行業務所得6,675,604元，併課其91年度
    綜合所得稅等情，業據兩造分別陳明在卷，復有原告91年度
    綜合所得稅結算申報書、信合美診所91年度業務損益計算表
    （更正前、後）、被告所屬嘉義市分局91年度執行業務所得
    及其他所得案件重核調查報告表及被告綜合所得稅核定通知
    書（更正後）等影本附於原處分卷可稽。而原告提起本件訴
    訟係以：信合美診所前因會計人員疏忽漏計自費收入，業已
    就漏報之金額並加計利息，自動補報補繳稅款，被告自應按
    其原核定之書面審核純益率加以核定，若被告就自動補報補
    繳稅款，均通知調帳查核，將無人敢自動補報補繳稅款等語
    ，資為論據。
三、惟按司法院釋字第218號解釋意旨：「人民有依法律納稅之
    義務，憲法第十九條定有明文。國家依法課徵所得稅時，納
    稅義務人應自行申報，並提示各種證明所得額之帳簿、文據
    ，以便稽徵機關查核。凡未自行申報或提示證明文件者，稽
    徵機關得依查得之資料或同業利潤標準，核定其所得額。此
    項推計核定方法，與憲法首開規定之本旨並不牴觸。惟依此
    項推計核定方法估計所得額時，應力求客觀、合理，使與納
    稅義務人之實際所得相當，以維租稅公平原則。」是所得稅
    法第14條第1項第2類前段及中段規定，執行業務者應設置帳
    簿，詳細記載其業務收支項目，其目的在於便利稽徵機關查
    核，並無不合。又依同法施行細則第13條規定，未能提供證
    明所得額之帳簿文據者，稽徵機關自得照同業一般收費及費
    用標準核定其所得額。另財政部92年1月29日台財稅字第092
    0450087號令函，訂定推計核定收入總額標準，依前揭司法
    院解釋意旨，其推計核定方法，與憲法第19條規定之本旨並
    無牴觸。又被告為簡化稽徵作業，推行便民服務，鼓勵執行
    業務者等誠實記帳、申報，乃訂定上揭書面審核要點，以供
    徵納雙方共同遵守，達到便利徵繳作業之目的。惟申報或調
    整書面審核者，仍應以依規定設帳記載並取得、給與及保存
    憑證者始有其適用，此觀被告書面審核要點第1點及第5點之
    規定甚明。
四、經查，原告係信合美診所合夥人，91年度綜合所得稅結算申
    報，列報該診所收入總額132,250,714元，費用總額105,533
    ,519元，全年所得額26,717,195元（依被告書面審核純益率
    標準20％申報），被告初查從其申報數核定，嗣該診所於94
    年3月18日更正申報業務損益計算表收入總額148,551,383元
    ，費用總額118,541,453元，全年所得額30,009,930元，惟
    被告以該診所申請更正後91年度收入雖較原申報收入調增16
    ,300,669元（148,551,383元－132,250,714元），但申請更
    正後之費用總額，亦較原申報帳載費用總額調增10,758,314
    元（118,541,453元－107,783,139元），顯有異常；且診所
    不同意就差額收入按全額計入所得額。是依被告書面審核要
    點第2點規定，執行業務者符合第3點各款規定之一，且申報
    收入與國稅局核算收入相符者；或雖不符或有漏報收入，但
    業者同意就差額收入或漏報收入加計所得額並繳清稅款者，
    准予書面審核，否則應調帳查核。嗣被告所屬嘉義市分局多
    次發函請信合美診所提供帳簿憑證供核，復有被告所屬嘉義
    市分局94年4月8日南區國稅嘉市二字第0940002803號、同年
    9月19日南區國稅嘉市二字第0940003434號及同年11月23日
    南區國稅嘉市二字第0940003804號函等影本附於原處分卷足
    憑。惟因信合美診所遲未能提示帳簿文據供核，並不符合書
    面審查之要件，被告乃依其更正申報之業務損益計算表、中
    央健康保險局通報資料及各類所得扣繳暨免扣繳憑單，重行
    核定收入總額148,551,383元（全民健康保險收入112,323,2
    03元＋部分負擔收入8,403,693元＋掛號收入6,062,100元＋
    自費收入21,560,056元＋其他收入170,980元＋利息收入31,
    351元），依部頒費用標準計算費用總額108,239,761元｛【
    （112,323,203元＋8,403,693元＋6,062,100元）78％】
    ＋【（21,560,056元＋170,980元）43％】｝，全年所得
    額40,311,622元，並按原告之合夥比例16.56％計算，核定
    原告執行業務所得6,675,604元，即屬有據。又原告於申請
    復查時，被告復於95年4月13日以南區國稅法二字第0950071
    027號函請原告提示信合美診所91年度之帳簿文據供核，原
    告仍表示無法提供，亦有被告上開函文及原告95年10月19日
    說明書等影本附於原處分卷足參，是被告依上揭相關法令之
    規定，核定執行業務所得6,675,604元，依法洵無不合。再
    者，原告提起本件訴訟，僅泛稱信合美診所已按漏報之金額
    加計利息，自動補報補繳稅款，被告應按其原核定之書面審
    核純益率加以核定云云，惟迄未提出相關帳簿文據供查，即
    難為有利於原告之認定，是原告之主張，尚無可採。
五、綜上所述，原告前揭主張既不可採，則被告依查得資料核定
    信合美診所91年度收入總額148,551,383元，費用總額108,2
    39,761元，全年所得額40,311,622元，並按原告合夥比例16
    .56％計算，核定其執行業務所得6,675,604元，併課其91年
    度綜合所得稅，認事用法，均無違誤；復查決定及訴願決定
    遞予維持，亦無不合；原告起訴意旨求為撤銷，為無理由，
    應予駁回。
六、據上論結，本件原告之訴為無理由，依行政訴訟法第195條
    第1項後段、第98條第1項前段、第218條、民事訴訟法第385
    條第1項前段，判決如主文。
中　　華　　民　　國　　96　　年　  11　　月　 13  　 日
                  第三庭審判長法  官　邱政強
                              法  官　詹日賢
                              法  官　李協明
以上正本係照原本作成。
如不服本判決，應於判決送達後20日內向本院提出上訴書狀，其
未表明上訴理由者，應於提起上訴後20日內向本院提出上訴理由
書（須按對造人數附繕本）；如於本判決宣示或公告後送達前提
起上訴者，應於判決送達後20日內補提上訴理由書（須附繕本）
。未表明上訴理由者，逕以裁定駁回。
中　　華　　民　　國　　96　　年　  11　　月　 13  　 日
　　　　　　　　　　　　　　　書記官  周良駿
